臺灣高等法院刑事判決　　　　　　　 100年度上訴字第1447號
上　訴　人　臺灣板橋地方法院檢察署檢察官
被　　　告　鄭奕豪
選任辯護人　法律扶助律師劉彥良
上列上訴人因被告違反毒品危害防制條例案件，不服臺灣板橋地
方法院99年度訴字第937號，中華民國100年1月27日第一審判決
（起訴案號：臺灣板橋地方法院檢察署99年度偵字第3322號），
提起上訴，本院判決如下：
    主  文
上訴駁回。
    理  由
一、公訴意旨略以：被告鄭奕豪在臺北市某酒店擔任幹部，其明
    知愷他命為毒品危害防制條例第2條第2項第3款所規範之第3
    級毒品，非經許可，不得擅自販賣、意圖販賣而持有或轉讓
    ，竟於民國99年1月11日晚上10時許，在新北市中和區（改
    制前為臺北縣中和市）美麗殿汽車旅館附近，向年籍不詳綽
    號「阿凱」之成年男子，以新臺幣（下同）11,000元之代價
    購買第3級毒品愷他命22包（毛重20.51公克）而持有之。嗣
    被告鄭奕豪購入前揭愷他命後，基於意圖販賣而持有第3級
    毒品之犯意，意圖將前揭愷他命以每包550元或600元之代價
    販售予其任職酒店之客戶，惟尚未著手販賣毒品之際，即經
    警於同日晚上11時許，在新北市○○區○○路855號前查獲
    ，並當場扣得前揭愷他命，因認被告涉有毒品危害防制條例
    第5條第3項意圖販賣而持有第3級毒品罪嫌云云。
二、按犯罪事實應依證據認定之，無證據不得認定其犯罪事實；
    又不能證明被告犯罪者，應諭知無罪之判決，刑事訴訟法第
    154條第2項、第301條第1項定有明文。刑事訴訟法上所謂認
    定犯罪事實之證據，係指足以認定被告確有犯罪行為之積極
    證據而言，如未能發現相當證據或證據不足以證明，自不能
    以推測或擬制之方法，以為裁判基礎（最高法院29年上字第
    3105號及40年臺上字第86號判例意旨可參）。又認定不利於
    被告之事實，須依積極證據，苟積極證據不足為不利被告之
    認定時，即應為有利於被告之認定，更不必有何有利之證據
    （最高法院30年上字第816號判例意旨參照）。且刑事訴訟
    上證明之資料，無論其為直接或間接證據，均須達於通常一
    般之人均不致有所懷疑，而得確信其為真實之程度，始得據
    為有罪之認定，若其關於被告是否犯罪之證明未能達此程度
    ，而有合理懷疑之存在，致使無從形成有罪之確信，根據「
    罪證有疑，利於被告」之證據法則即不得遽為不利被告之認
    定（最高法院76年度臺上字第4986號判例意旨可參）。
三、證據能力：
  (一)被告辯稱：因警員告以查獲之愷他命高達22包，若伊不承認
    較輕之意圖販賣而持有毒品罪，將依販賣毒品罪移送，要求
    伊依其等指示陳述，否則後果嚴重，伊因恐如警員所述將致
    更重罪名，故依警員指示製作筆錄。後於檢察官偵查中檢察
    官提示警詢筆錄，並稱伊如為與警詢不同之陳述，將聲請羈
    押，伊因恐遭羈押，故稱無意見云云。然查：
  1.證人即詢問被告警詢筆錄之員警葉蕙豪於原審時證稱：製作
    被告警詢筆錄時有同步錄音，採一問一答方式，關於被告販
    賣愷他命部分係被告自願陳述，伊並無要求、脅迫、誘導被
    告如何陳述等語（原審卷第56頁正、反面），證人葉蕙豪明
    確證述並無不法取供之情事。再觀諸被告警詢內容，被告曾
    陳稱扣案毒品22包係供其自己施用等語（原審卷第30頁反面
    ），且警詢過程，員警提問語調並無特別高亢、兇惡或異常
    語氣情狀一節，亦有前開勘驗筆錄在卷可參。果員警要求被
    告必須為意圖販賣而持有愷他命之陳述，豈容被告為前開自
    行施用之陳述。更進者，由被告尚能陳述扣案毒品係供己施
    用一情觀之，可見被告仍有決定其陳述內容之自由意識。再
    者，員警所移送之罪名，僅係警方依其偵查結果表示之意見
    ，被告究係構成何種犯罪，要與警方移送之罪名無關，被告
    實無必要因此即配合警方要求，故被告所辯因恐警方移送較
    重罪名而配合云云，自屬無據。被告於警詢所為之供述並無
    受有任何強暴、脅迫、利誘、詐欺等其他不正之方法取供之
    情形，被告自由意志並未受有壓迫，其前開所為供述，均係
    出於其自由意識所為，自得引為證據。
  2.再被告於檢察官偵查中供稱扣案愷他命係供己用，並未供稱
    有何販賣或意圖販賣愷他命之舉，故被告並未於檢察官偵查
    中自白犯罪。至99年1 月12日檢察官訊問筆錄雖略載：「（
    警詢時稱買回來的K他命有一部分準備賣給客戶，有無意見
    ？）沒有」（偵卷第31至32頁），然前開訊問內容應為「問
    ：你看警察局都講的那麼清楚，因為我從事酒店工作，我知
    道客戶有在吸食毒品安非他命，所以才會想買一些回來準備
    買來賣給他們，但還沒賣就被警方查獲。答：沒有，我有跟
    他說我自己吃。」、「問：對啊，有一些持有一些賣，他也
    沒有說你全部賣。答：沒有，我沒有賣。」、「問：提示…
    答：我真的沒有賣。問：他現在沒有說你賣啦，是說你跟他
    說你準備要賣，是意圖販賣而持有，你知道嗎？意圖販賣而
    持有，來，提示。你在警詢時証稱買回來的K他命有一部分
    準備賣給客戶，來，看。有沒有意見？答：報告沒有。」一
    節，有原審勘驗筆錄在卷可按（原審卷第34頁正、反面）。
    檢察官訊問被告曾於警詢陳稱欲販賣予客戶等語時，被告答
    稱其向警員供稱毒品係供己用，被告顯非對其警詢所言無意
    見。至檢察官詢問「他現在沒有說你賣啦，是說你跟他說你
    準備要賣，是意圖販賣而持有，你知道嗎？意圖販賣而持有
    ，來，提示。你在警詢時証稱買回來的K他命有一部分準備
    賣給客戶，來，看。有沒有意見？」等語，被告答稱「報告
    沒有」，究係表示對檢察官所稱並非認為被告販賣愷他命而
    係意圖販賣而持有愷他命一節無意見，抑或對警詢筆錄無意
    見，不得而知，尚難僅因被告前開簡略之回答，遽認其認可
    警詢所述內容，更遑論以此認定被告於檢察官偵查中有何自
    白。被告既於偵訊中並未自白，顯然其自由意志並未受有壓
    迫，且原審勘驗偵查筆錄，亦無被告所述檢察官稱如與警詢
    不同陳述，將聲請羈押之情事，故應認被告於偵訊之供述，
    係出於其自由意識所為，有證據能力。
  (二)本院下列所引用卷內之文書證據、證物之證據能力部分，並
    無證據證明係公務員違背法定程序所取得，且檢察官、被告
    、辯護人等於本院亦均未主張排除下列文書證據、證物之證
    據能力，且迄本院言詞辯論終結前均未表示異議，本院審酌
    前揭文書證據、證物並無顯不可信之情況與不得作為證據之
    情形，依刑事訴訟法第158條之4反面解釋及第159條之4之規
    定，應認均有證據能力。
四、公訴人認為被告涉有前揭意圖販賣而持有第3級毒品犯行，
    係以被告於警詢及檢察官偵查中自白、扣押物品目錄表、扣
    案物品照片、交通部民用航空局航空醫務中心99年2月5日航
    藥鑑字第0990673號鑑定書為據。
五、訊據被告固坦承其於99年1月11日晚間10時許，在新北市○
    ○區○○路855號前，為警查獲時經警扣得22包愷他命一情
    ，惟堅決否認有意圖販賣而持有第3級毒品愷他命犯行，辯
    稱：扣案愷他命係供伊自己施用，伊並無意販賣予他人等語
    。
六、得心證之理由：
  (一)被告於警詢時供稱：「（問：你持有毒品22包究竟作何用途
    ？是自己要用的還是要賣的？）是我自己要用的」、「（問
    ：自己要用的，沒有準備要賣給別人？還是說，你當時說有
    說…）還沒有。」、「（問：還沒有賣就對了？）是。」、
    「（問：是準備要賣還沒有賣就被警方查到？）是」等語（
    原審卷第30頁反面）。被告原供稱扣案之22包愷他命係供其
    自己施用，並無販賣之舉，嗣員警向之追問是否有意販售時
    ，其亦稱「還沒有」等語，可見被告並未供稱有何販賣之意
    。再員警於被告供稱「還沒有」等語後，順勢以被告有意販
    售而未及販售為前提，以「還沒有賣」、「是準備要賣還沒
    有賣就被警方查到」等語詢問被告，被告僅簡略答稱「是」
    ，並未明確完整敘述，以當時被告極力否認販賣之情，佐以
    前開設問均係表示並無販賣之舉，被告為肯定答覆，極有可
    能係偏重在強調其無販賣毒品之舉，要難以此即推論被告具
    有販賣意圖。況被告於同次警詢復稱「（問：對啊，就是朋
    友客戶有在吸食K他命，不然怎麼問你，對不對?…要拿去賣
    這樣，還沒拿去賣就被查到了?）不是一定要賣」等語（原
    審卷第32頁），被告亦否認販賣之意。被告於警詢多次否認
    有何販賣愷他命之意，縱其中雖曾就員警所詢準備販賣而未
    及販賣即遭查獲一節稱是，然被告前開答覆是否表示意圖販
    賣一情至為可疑，自難以被告前開模糊反覆之供述遽認被告
    自白犯行。況被告嗣後於檢察官偵查中及原審、本院審理時
    均否認有何販賣愷他命之意圖，益徵其於警詢應無供述有意
    販賣愷他命之意，是尚難以被告於警詢所為模糊不明之供述
    ，遽認被告有何販賣愷他命之意圖。
  (二)再者，雖警詢時員警詢問被告是否欲以每包500元或600元價
    格出售扣案愷他命時，被告答稱是，然進而詢問被告何以區
    分500元及600元價位時，被告無法陳述區分不同價格根據之
    緣由，則被告欲以何價格交易愷他命，尚無可知。觀諸被告
    於警詢中供稱：扣案愷他命22包係以11,000元購入等語（原
    審卷第31頁），且被告為警查之愷他命22包，其中毛重0.95
    公克1包；毛重0.90公克13包；毛重0.85公克7包；0.65公克
    1包一情，有秤重照片在卷可參（偵卷第18至27頁），前開
    愷他命大多約0.85公克至0.95公克之間，各包愷他命重量相
    差不多，以被告所稱11,000元購入價格平均計算，每包愷他
    命價格約在500元上下，且其中因有重量不同，價格或有高
    低，前開價格相較被告所稱欲以500元或600元價格交易該等
    愷他命，實難認有何明顯價差，亦難以此認定被告從中牟利
    。更進者，被告於檢察官偵查中陳稱：伊兼酒店夜班，客人
    常常要求伊請愷他命等語（原審卷第33頁正、反面），復於
    原審陳稱：伊是業務幹部，伊帶客人至伊往來之酒店，抽取
    客人消費金額部分比例賺取報酬等語（原審卷第91頁），被
    告既係賺取前往酒店消費之顧客佣金，則其為招攬或滿足該
    等顧客需求，而應其等要求交付或代購愷他命，縱未從中賺
    取差價營利，亦難認有何違常。故縱被告於警詢供述欲以每
    包500元或600元之價格交易扣案愷他命，亦無法以此認定被
    告有何營利販賣愷他命之意。
  (三)至卷附之扣押物品目錄表、扣案物品照片、鑑定書，及扣案
    之愷他命，僅能證明本案為警查扣被告所持有之物含有第3
    級毒品愷他命成分，然無從以此認定被告持有之意圖，自無
    法為公訴人所指被告意圖販賣而持有愷他命犯行之佐證。
七、綜上事證，實無法僅憑上開公訴意旨論罪依據，即遽認被告
    有公訴人所指之意圖販賣而持有愷他命犯行。此外，復查無
    其他積極事證足證被告有公訴意旨所指犯行，依前揭之說明
    ，自應認不能證明被告犯罪。
八、原審審理結果，認不能證明被告犯罪，而諭知被告無罪判決
    ，經核其認事用法及證據取捨，均無違誤。檢察官上訴意旨
    固以：被告於警詢供稱酒店客戶會叫他幫忙買毒品，足見被
    告僅係尚未販賣，主觀上仍有販賣之犯意，且被告於警詢就
    員警詢問「還沒有賣」，雖僅簡略答稱「是」，極有可能係
    偏重在強調其並無販賣毒品之舉，要難以此即推論被告絕無
    販毒意圖，原審之認定顯有可議。依被告於警詢供述，足認
    被告有販賣或轉讓愷他命之意。何況，被告持有毒品高達22
    包之巨，才遭員警帶回警局製作筆錄，業經員警證述屬實，
    原審法院對員警證言何以不採，竟隻字未提，顯有疏漏為由
    ，指摘原判決不當云云。惟查：證人即查獲員警鍾國楨於
    原審僅係證明被告為警查扣22包愷他命之事實；證人即製作
    警詢筆錄之員警詹則民、葉蕙豪於原審均僅證述製作筆錄之
    過程，然此均無法佐證被告主觀上係意圖販賣而持有。何況
    ，證人葉蕙豪於原審證稱：依伊經驗，有時候毒品因係轉賣
    ，所以買來時就已經分裝好了等語（原審卷第57頁），故亦
    無法以扣案已分裝好成22包愷他命之外觀，即推認被告係意
    圖販賣。檢察官雖上訴謂被告有轉讓愷他命之意，然檢察
    官並未指明被告轉讓之確定對象，而毒品危害防制條例就轉
    讓毒品並無預備犯之處罰，故尚難以轉讓毒品罪名科責。至
    於無法以被告警詢之陳述認定被告意圖販賣而持有愷他命之
    犯行，業經原審判決論述綦詳，因認檢察官之上訴，為無理
    由，應予駁回。
據上論斷，應依刑事訴訟法第368條，判決如主文。
本案經檢察官李良忠到庭執行職務。
中    華    民    國   100    年    7     月    12    日
                  刑事第二庭審判長法  官 洪光燦
                                  法  官 李麗玲
                                  法  官 林恆吉
以上正本證明與原本無異。
如不服本判決，應於收受送達後10日內向本院提出上訴書狀，其
未敘述上訴之理由者並得於提起上訴後10日內向本院補提理由書
（均須按他造當事人之人數附繕本）「切勿逕送上級法院」。
刑事妥速審判法第9條：
除前條情形外，第二審法院維持第一審所為無罪判決，提起上訴
之理由，以下列事項為限：
一、判決所適用之法令牴觸憲法。
二、判決違背司法院解釋。
三、判決違背判例。
刑事訴訟法第377條至第379條、第393條第1款之規定，於前項案
件之審理，不適用之。
                                  書記官  陳盈璇
中    華    民    國   100    年    7     月    12    日